臺灣高等法院臺中分院刑事裁定　　　　100年度交抗字第703號
抗　告　人
即受處分人　黃清華
上列抗告人因違反道路交通管理處罰條例案件，不服臺灣臺中地
方法院中華民國100年7月21日所為裁定（100 年度交聲字第1504
號）提起抗告，本院裁定如下:
    主  文
抗告駁回。
    理  由
一、抗告意旨略以：抗告人即受處分人在原審主張：「聲明異議
    人於民國100年3月13日10時30分駕駛自用小客車，停放在錦
    中街口7 －11（錦中店）前，到該超商買經濟日報，並有發
    票可查，該超商位於錦中街與三民路之交叉路口上，該路口
    裝設三個燈之紅綠燈號誌，當時買完報紙後，等錦中街綠燈
    後才從超商門口往西直行再左轉往南駛入三民路（紅燈），
    因三民路為四線道，過中心線左轉進入右側車道往南行駛，
    當車輛左轉進入三民路前進，當然在紅燈進行，並非闖三民
    路紅燈直行」，並在聲明異議狀請求向臺中市政府警察局交
    通對調取100年3月13日上午10時30分至39分三民路與錦中街
    路段上紅綠燈監視器錄影情形，原審未踐行上開證據之調查
    ，有違刑事訴訟法第163條第2項之規定。又從檢附之照片可
    看出路況，從錦中街（抗告人誤為金龍街）看不到錦中街路
    口往西行之車輛，俟車輛到中心線，行駛到錦中街（抗告人
    誤為金龍街）口往南行駛，才可以看到左轉行駛之車輛，足
    證抗告人非從三民路由北向南直行，原裁定採員警謝宜宏目
    睹抗告人車輛後段行駛之證據，誤認抗告人違規闖紅燈，殊
    嫌不當等語。
二、按汽車駕駛人，行經有燈光號誌管制之交岔路口闖紅燈者，
    處新台幣（下同）1800元以上5400元以下罰鍰，並記違規點
    數3 點，道路交通管理處罰條例第53條第1項、第63條第1項
    第3 款分別定有明文。次按汽車駕駛人駕駛汽車，應遵守道
    路交通標誌、標線、號誌之指示。左轉彎時，應距交岔路口
    30公尺前顯示方向燈或手勢，換入內側車道或左轉車道，行
    至交岔路口中心處左轉，並不得占用來車道搶先左轉，道路
    交通安全規則第90條前段、102條第1項第5款定有明文。
三、經查：
  (一)抗告人黃清華於民國100年3月13日10時39分許駕駛車牌號碼
    0788-UR 號自用一般小客車，在臺中市○○路與錦中街口處
    ，因「闖紅燈直行」違規，經員警當場掣開中市警交字第GF
    0000000 號舉發違反道路交通管理事件通知單等情，業據舉
    發本案之臺中市警察局第二分局育才派出所警員即證人謝宜
    宏於原審訊問時結證明確，並有臺中市警察局舉發違反道路
    交通管理事件通知單影本、臺中市政府警察局第二分局100
    年4 月12日中市警二分交字第1000009574號函、交通部公路
    總局臺中區監理所中監違字第裁60-GF0000000號裁決書附卷
    可稽，已堪認定。
  (二)又本件係臺中市警察局第二分局育才派出所警員謝宜宏於上
    開地點執行巡邏勤務時，發現抗告人於該路口闖紅燈，立即
    予以攔查，員警製開舉發違反道路交通管理事件通知單當場
    舉發等情，業據證人即當時舉發之警察謝宜宏於原審到庭結
    證稱：「（提示中市警交字第GF0000000 號舉發違反道路交
    通管理事件通知單，是否是你所舉發、製作的，內容是否屬
    實？）是的，沒錯，內容都屬實。」、「（本件當初有無照
    片或錄影資料？）有錄影光碟檔，並且有截取的畫面。庭呈
    照片5張、地圖1張、光碟1 片。」、「（你當時是什麼路？
    ）我是沿錦中街與金龍街口，往三民路方向行駛，我進入路
    口前，見一車輛由三民路左方進入路口，待其前方沿錦中街
    行駛的機車通過後，沿三民路往南方向行駛，我所在的錦中
    街燈號為綠燈，我判斷對方為闖紅燈直行，遂攔截該車，過
    程如同剛才勘驗的畫面，路線就是剛才那個檔，其他的檔是
    有關攔截後執行的過程。」、「（攔截後執行的過程，他是
    否承認？）當事人否認，當事人當時的陳述如剛才庭上所言
    。」、「（受處分人問：我當時有無提示7-11超商買報紙的
    收據給他看？）有的。」、「（受處分人問：因為你開單，
    你的長官來了之後，我說你前段沒有看到，是否可以銷單，
    你說開了不可以，是否如此？）沒有長官來，當事人要求依
    法無據，但有告訴他救濟的程序。」等語明確（見原審卷第
    23頁反面至24頁）。且經原審當庭勘驗證人即舉發員警謝宜
    宏提出之採證錄影光碟，結果：「一、確實有如警察所提照
    片第二頁上方畫面之情形。二、該畫面之後，警察即追著照
    片上當事人車輛，並有鳴警笛。」等節（見原審卷第23頁反
    面），核與證人提出之擷取照片5 張（見原審卷第25頁至第
    27頁）及證述相符，抗告人亦當庭直承錄影畫面上所攝錄之
    銀色自用小客車確為其所駛車輛無誤。
  (三)再者，抗告人雖於原審辯稱：「勘驗結果只是照我後半段的
    情形，前半段沒有照到，我前半段是從錦中街的7 超商車子
    我去買完東西從那邊開始行駛，錦中街的7 超商等錦中街的
    綠燈以後我才開始沿錦中街進入路口左轉三民路」等語，惟
    依上開採證照片所示，錦中街號誌已係綠燈時首見2 輛機車
    駛來，尚未見抗告人車輛（見原審卷第25頁上方照片），接
    著抗告人車輛自路口最左方出現（見原審卷第25頁下方照片
    ），亦有該等照片在卷可憑，是抗告人如真係沿錦中街行駛
    至三民路口處始左轉，其車身理當會在錦中街道路中線往前
    沿伸之三民路口處，豈有在如原審卷第25頁下方照片所示位
    置出現之理（按依抗告人所提出之統一發票，其結帳時間係
    當日上午10時30分，距本件被拍到違規時間為當日上午10時
    35分，約有五分鐘之間隔）。
  (四)本件縱如抗告人所言：其係等錦中街綠燈後才開始沿錦中街
    進入路口左轉三民路云云；惟道路交通號誌之設置目的，無
    非在藉由燈號輪替，適時更換用路優先順序，以確保交通順
    暢，使用路人迅即通過，保持路口淨空為前提，並未容許汽
    車駕駛人，於綠燈進入路口後，有恣意選擇轉彎路線之權利
    。而車輛左轉彎時，應距交岔路口三十公尺前顯示左方向燈
    ，換入內側車道或左轉車道，行至交岔路口中心處左轉，並
    不得占用來車道搶先左轉，道路交通安全規則第102條第5款
    定有明文；則抗告人如確係欲由錦中街左轉三民路，自應依
    上述規定為之，始符合規定。本件依抗告人所陳述內容及其
    所提出之相片，可知該超商係位於錦中街（北側）與三民路
    （北上）路口，且其係將車輛停放在超商門口前再進入超商
    購物，則其於購物完畢後，實際上已無從依上述規定將車輛
    換入錦中街內側車道以左轉至三民路，而必須等錦中街號誌
    轉換為綠燈後，再從超商門口沿錦中街北側車道往西直行，
    至三民路（按三民路為四線道，中間設有安全島）南下車道
    始能左轉；則其所駕車輛既已進入三民路南下車道（仍在錦
    中街北側），即應受三民路當時之交通號誌規範，而當時三
    民路之交通號誌既為灴燈，其應等號誌變換為綠燈時，始得
    前行，則其未在該處停等即逕行直行，自屬闖紅燈，應可認
    定。
四、綜上所述，原審法院依證人謝宜宏及抗告人於原審之上揭所
    述並勘驗證人謝宜宏所提出之採證錄影光碟綜合判斷，認定
    抗告人確有駕駛車輛於上開時地，行經有燈光管制之交叉路
    口闖紅燈之行為，因此認本件抗告人有「駕車行經有燈光號
    誌管制之交岔路口闖紅燈」之違規，事證明確，而認原處分
    機關依道路交通管理處罰條例第53條第1項及第63條第1項裁
    罰抗告人罰鍰2,900元，並記違規點數3點，要無不當而裁定
    駁回抗告人之異議等情，經核其認事用法俱無不合，是抗告
    人抗告意旨仍執前詞，指摘原裁定不當，為無理由，應予駁
    回。至抗告人請求調取三民路與錦中街路段上之路口監視器
    錄影情形一節，經本院向臺中市政府警察局調取結果，因上
    開路口並未裝設監視器而無法提供錄影情形，有臺中市政府
    警察局100年8月26日中市警預字第1000066537號函可參，併
    此敘明。
五、據上論斷，應依道路交通事件處理辦法第25條、刑事訴訟法
    第412條，裁定如主文。
中    華    民    國  100    年    8    月    30    日
            刑事第七庭   審判長法  官 林 榮 龍
                               法  官 李 秋 娟
                               法  官 黃 仁 松
以上正本證明與原本無異。
不得再抗告。
                               書記官 林 玉 惠
中    華    民    國  100    年    8    月    30    日